【裁判字號】    97,親,20
【裁判日期】    970318
【裁判案由】    認領無效
【裁判全文】
臺灣桃園地方法院民事判決                97年度親字第20號
原      告  甲○○
訴訟代理人  林凱律師
            李德正律師
被      告  乙○○
上列當事人間請求確認認領無效事件，於民國97年3 月4 日言詞
辯論終結，本院判決如下：
    主      文
確認原告於民國六十年二月六日認領被告之行為無效。
訴訟費用由被告負擔。
    事實及理由
一、原告起訴主張被告係訴外人丙○○之子，因不知其生父為何
    人，故原告接受丙○○請託，於民國60年2 月6 日對被告為
    認領行為，原告當時因不諳法律，不知認領之法律效果，又
    憐憫被告不知父親為何人，考量被告將來之人格發展及當時
    社會風氣，故原告基於同情心而辦理認領被告手續，使被告
    不致於幼時即經歷無父之苦，是原告雖為被告戶籍登記上之
    生父，卻與原告間並無真實之親子血緣關係，事隔多年，經
    原告審慎思量後，實覺應還原事實真相，為此依最高法院86
    年度台上字第1908號判例、司法院大法官會議釋字第587 號
    解釋意旨提起本件訴訟等語，並聲明：判決如主文所示。被
    告則以原告所述均屬實在等語資為抗辯，且未為聲明。
二、按確認法律關係之訴，非原告有即受確認判決之法律上利益
    者，不得提起之。民事訴訟法第247 條第1 項前段定有明文
    。所謂即受確認判決之法律上利益，係指法律關係之存否不
    明確，原告主觀上認其在法律上之地位有不安之狀態存在，
    且此種不安之狀態，能以確認判決將之除去者而言，若縱經
    法院判決確認，亦不能除去其不安之狀態者，即難認有受確
    認判決之法律上利益。（最高法院52年台上字第1240號意旨
    判例參照）。本件原告主張兩造間並無真實之親子血緣關係
    ，固據被告自承屬實，惟被告之戶籍上載明原告為其生父，
    兩造間已發生法律上之親子關係，原告並以本件訴訟否認兩
    造間之血緣關係，則原告為被告生父之私法上身分關係之存
    否即有主觀之不明確，足致原告就其主張非為被告生父之法
    律上地位有受侵害之危險，而此危險，於本院認原告之主張
    為有理由時，並得以對於被告之確認判決加以除去，揆諸首
    揭說明，原告自有即受本件確認判決之法律上利益，是原告
    提起本件確認之訴要屬合法。
三、原告主張被告係訴外人丙○○之子，原告於60年2 月6 日認
    領被告之事實，有原告提出之被告戶籍謄本1 件在卷可稽，
    且經被告自承屬實，並據證人林鳳蛾證述無誤，自堪信為真
    實。
四、再按生父認領非婚生子女後，不得撤銷其認領。但有事實足
    認其非生父者，不在此限。民法第1070條定有明文。又因認
    領而發生婚生子女之效力，須被認領人與認領人間具有真實
    之血緣關係，否則其認領為無效，此時利害關係人均得提起
    認領無效之訴。又由第三人提起認領無效之訴者，如認領當
    事人之一方死亡時，僅以其他一方為被告即為已足。亦有最
    高法院86年台上字第1908號判例意旨可資參照。
五、原告又主張兩造間並無真實之親子血緣關係，伊係受託認領
    被告乙節，亦為被告所自承，核與證人丙○○證述：被告之
    生父並非原告，因其當初被賣給被告祖母當養女，被告祖母
    希望被告姓林以傳宗接代，剛好其姊夫即原告也姓林，因此
    央請原告認領被告，當時認領的過程都是被告祖母辦理等語
    （見本院97年3 月4 日言詞辯論筆錄）相符，足證原告確實
    非被告之生父，兩造並不具有親子血緣關係。參照前段說明
    ，原告自得撤銷對於被告之認領或提起確認認領無效之訴，
    從而原告請求確認伊於60年2 月6 日認領被告之行為無效，
    為有理由，應予准許。
據上論結，本件原告之訴為有理由，依民事訴訟法第78條，判決
如主文。
中    華    民    國    97    年    3     月    18    日
                  家事法庭法  官  林雯娟
上列正本證明與原本無異
如對本判決上訴應於判決送達後20日內向本院提出上訴狀（須附
繕本），並繳納上訴費用。
中    華    民    國    97    年    3     月    18    日
                          書記官  楊慧伶


司法院資訊處製作；財團法人民間司法改革基金會備份。
